【裁判字號】    95,交聲,173
【裁判日期】    950728
【裁判案由】    違反道路交通管理處罰條例聲明異議
【裁判全文】
臺灣士林地方法院交通事件裁定         95年度交聲字第173號
原處分機關  臺北市交通事件裁決所
異  議  人
即受處分人  甲○○
上列受處分人因違反道路交通管理處罰條例案件，對於臺北市交
通事件裁決所民國95年2 月9 日北市裁二字第裁22-AEB455053號
裁決（原處分案號：臺北市政府警察局北市警交大字第AEB45505
3 號）不服，聲明異議，本院裁定如下：
        主  文
原處分撤銷。
甲○○汽車駕駛人，行經有燈光號誌管制之交叉路口紅燈右轉，
處罰鍰新臺幣壹仟捌佰元，並記違規點數參點。
        理  由
一、按本條例所定罰鍰之處罰，受處罰人接獲違反道路交通管理
    事件通知單後，於15日內得不經裁決，逕依第92條第3 項之
    罰鍰基準規定，向指定之處所繳納結案，不服舉發事實者，
    應於15日內，向處罰機關陳述意見；其不依通知所定期限前
    往指定處所聽候裁決，且未依規定期限繳納罰鍰結案或向處
    罰機關陳述意見者，處罰機關得逕行裁決之。違反道路交通
    管理事件，行為人認為舉發之事實與違規情形相符者，得於
    接獲通知單後，親自或委託他人持該通知單，不經裁決向指
    定之處所，逕依裁罰基準執行並繳納罰鍰結案；違反道路交
    通管理事件行為人，未依規定自動繳納罰鍰，或未依規定到
    案聽候裁決，處罰機關應依基準表於舉發違反道路交通管理
    事件通知單送達且逾越應到案期限60日之3 個月內，逕行裁
    決之；道路交通管理處罰條例第9 條第1 項，違反道路交通
    管理事件統一裁罰基準及處理細則第48條第1 項及第44條第
    1 項分別定有明文。
二、原處分意旨略以：異議人即受處分人甲○○駕駛車號0371-D
    X 號自用小客車，於民國（下同）94年8 月21日晚上10時32
    分許，在台北市○○路○○路口有燈光號誌管制之交叉路口
    紅燈右轉，經警當場攔停舉發，受處分人未依應到案期限繳
    納罰鍰逾30日以上，爰依道路交通管理處罰條例第53條之規
    定逕行裁罰5,400元等情。
三、本件異議意旨略以：受處分人就紅燈右轉之事實並不爭執，
    但因忘記繳納罰款而逾期，惟主管機關應補寄催繳通知卻未
    依法寄發，反逕自裁處最高罰鍰5,400 元，於法未合，為此
    聲明異議，請將原處分撤銷，另為適法之處分等語。
四、經查，受處分人甲○○駕駛車號0371-D X號自用小客車，於
    94年8 月21日晚上10時32分許，在台北市○○路○○路口有
    燈光號誌管制之交叉路口紅燈右轉，經警當場攔停舉發，受
    處分人未依應到案期限繳納罰鍰逾30日以上，爰依道路交通
    管理處罰條例第53條之規定逕行裁罰5,400 元等情，有舉發
    違反道路交通管理事件通知單及裁決書各1 件可按，受處分
    人就其確有於上揭時地紅燈右轉事實亦不爭執，復經證人即
    舉發警員林國清到庭證述屬實（本院95年5 月26日訊問筆錄
    參照），自堪信為真實。雖受處分人另抗辯如上述，惟本件
    係當場舉發由受處分人簽收罰單之案件，其上已載明應到案
    日期，受處分人如認與事實相符或不服該處分，俱得依首揭
    規定分別依相關程序辦理繳納或異議，法規並無規定主管機
    關有再另行通知催繳之義務，受處分人徒憑一己錯誤之認知
    而為異議，為無理由，應予駁回。
五、綜上，原處分機關依舉發單位所具事證，參酌受處分人違規
    之事實、情節、稽查人員處理意見及受處分人之陳述，援引
    首揭規定及違反道路交通管理事件統一裁罰基準表及處理細
    則第43條、第44條第1 項前段及第61條之規定，裁罰5,400
    元等情，原非無見，惟受處分人行為後，道路交通管理處罰
    條例第53條業經總統於94年12月28日以華總一義字第094002
    12581 號令修正公布，並經行政院於95年6 月23日以院臺交
    字第0950087685號令自95年7 月1 日起生效施行，修正後該
    條增列第2 項規定：「前項紅燈右轉行為者，處新臺幣600
    元以上1,800 元以下罰鍰」，而參照司法院大法官會議第14
    2 號解釋意旨、稅捐稽徵法第48條之3 所定：「納稅義務人
    違反本法或稅法之規定，適用裁處時之法律。但裁處前之法
    律有利於納稅義務人者，適用最有利於納稅義務人之法律」
    及行政罰法第5 條第1 項亦明定「從新從輕原則」等情，堪
    認行政秩序罰案件仍應有「從新從輕原則」之適用。從而，
    經比較新舊法之結果，應認修正後之新法較有利於行為人，
    自應適用修正後道路交通管理處罰條例第53條第2 項規定裁
    處，原處分機關未及適用該法律，逕行援引修正前該條例第
    53條規定裁罰，於法尚有未洽，此部份自應由本院撤銷後改
    依新法裁罰，並依同法第63條第1 項第3 款之規定併記違規
    點數3 點（此部份新法並未修正，原處分機關漏未併予裁罰
    ）。
據上論斷，應依道路交通案件處理辦法第20條前段，裁定如主文
。
中    華    民    國    95    年    7     月    28    日
                  交通法庭法  官    朱光仁
以上正本證明與原本無異。
如不服本裁定，得於收受裁定後5日內向本院提出抗告。
                          書記官    陳佳伶
中    華    民    國    95    年    7     月    28    日


司法院資訊處製作；財團法人民間司法改革基金會備份。
